臺灣板橋地方法院刑事判決　　　　　　　 95年度易字第939號
公　訴　人　臺灣板橋地方法院檢察署檢察官
被　　　告　甲○○
　　　　　　丙○○
上列被告等因妨害自由等案件，經檢察官提起公訴（95年度偵字
第10157 號），本院判決如下：
    主  文
甲○○連續有配偶而與人通姦，處有期徒刑陸月，如易科罰金，
以銀元佰元折算壹日。又以加害生命、身體之事，恐嚇他人，
致生危害於安全，處拘役肆拾日，如易科罰金，以銀元佰元折
算壹日。
丙○○連續與有配偶之人相姦，處有期徒刑陸月，如易科罰金，
以銀元佰元折算壹日。
    事  實
一、甲○○係乙○○之夫，為有配偶之人，丙○○亦明知甲○○
　　係有配偶之人，甲○○、葛俐宣竟分別基於通姦及相姦之概
  　括犯意，二人自民國93年8 月間某日起，連續在桃園某旅館
    （起訴書贅載桃園縣桃園市○○○ 街29號5 樓之1 丙○○之
    姊姊住處）發生性行為多次，二人復於94年5 、6 月間某日
    起，租屋於臺北市○○路135 巷15號2 樓共同居住，並連續
    發生多次性行為通姦及相姦，嗣經乙○○報警，為警於94年
    8 月15日凌晨3 時許，在上開師大路租屋查獲。另甲○○為
    達與乙○○離婚之目的，竟基於恐嚇之犯意，於94年7 月18
    日17時26分許，以其所持用之0000000000號行動電話傳送內
    容為「我勸妳還是趕快解決我跟妳的事，不然別怪我心狠手
    辣！」之簡訊至乙○○所持用之0000000000號行動電話中，
    以此加害生命、身體之事恐嚇乙○○，致乙○○心生畏怖，
    足生危害於乙○○之安全。
二、案經乙○○訴由臺灣板橋地方法院檢察署檢察官偵查起訴。
    理  由
一、本案被告甲○○、丙○○就渠等於偵查中之自白，並未主張
    有出於強暴、脅迫、利誘、詐欺、疲勞訊問、違法羈押或其
    他不正之方法，且與事實相符者，依刑事訴訟法第156 第1
    項規定得為證據。又就告訴人於偵查中之指訴，雖屬被告以
    外之人於審判外之陳述，惟被告二人及檢察官於言詞辯論終
    結前，均未就所調查之證據主張有刑事訴訟法第159 條第1
    項不得為證據之情形，是本案經調查之證據，係有證據能力
    。又卷附於94年8 月15日凌晨3 時許，在上開師大路租屋拍
    攝之現場照片6 張及拍攝光碟片1 片，被告二人對其等形式
    及實質內容為真正並不爭執，而由被告甲○○手機發送至告
    訴人手機之簡訊內容翻拍照片10張、手機簡訊譯文1 份，被
    告甲○○亦不否認其內容製作之真實性，另戶籍謄本1 紙，
    屬於公務員職務上所製作之證明文書，則該等書面證據均有
    證據能力，合先敘明。
二、被告甲○○、丙○○二人於前揭時間、地點發生性行為多次
    之事實，業據被告甲○○、丙○○二人於檢察官偵訊及本院
    準備程序時自白不諱，且被告二人就渠等間發生性行為之時
    間、地點及次數等情節均互核一致，復與告訴人乙○○於偵
    訊及本院審理時指訴之情節相符合；參以被告二人係自94年
    5 、6 月間起，在上開師大路租屋處所共同居住，為警於94
    年8 月15日凌晨3 時當場查獲等情，此為被告二人所不爭執
    ，並有於該日在上址拍攝之現場照片6 張及拍攝光碟片1 片
    在卷可憑（見94年度交查字第2150號偵查卷第12頁）。且被
    告甲○○係告訴人乙○○之夫，為有配偶之人，且婚姻關係
    仍存續中，被告丙○○亦坦承其與被告甲○○發生性行為時
    即已知悉上情無訛，並有被告甲○○之全戶戶籍謄本1 份在
    卷可稽（見94年度交查字第2150號偵查卷卷第9 頁）。
三、雖被告甲○○於本院審理時改口辯解稱：伊沒有與被告丙○○發生性行為，伊雖有在上址師大路租屋處過夜與被告丙○○睡在一起，但並不表示伊等有性行為，伊之所以於偵查中
    坦承通姦犯行，係因為認知錯誤云云；而被告丙○○亦翻異
    前詞狡辯稱：伊與被告甲○○間去旅館只有親吻、擁抱，並
    沒有發生性關係，被告甲○○到師大路伊租屋處過夜，並與
    伊睡在一起，但並沒有性行為，伊於偵訊時所稱之性行為是
    指睡在一起抱在一起互相親嘴云云。第查：被告甲○○於檢
    察官偵訊時係供稱：「（問：與丙○○發生性行為？）有，
    約93年8 月間二人發生性行為，地點丙○○姐姐家裡，住址
    在桃園，之後就有陸陸續續發生性行為，次數不記得，約在
    94年5 、6 月同居在臺北市○○路135 巷15號2 樓至今，目
    前二人仍同居」、「是在桃園某旅館發生第一次性行為」等
    語綦詳（見同上偵查卷第39至41頁），復於本院準備程序中
    坦承：伊確有與被告丙○○發生通姦之事實，時間是從93年
    8 月間起至94年5 、6 月，地點有在桃園的旅館及臺北市○○路等處所等語（見本院卷第38頁），並有進一步更正稱：
    伊與被告丙○○並沒有在被告丙○○姐姐的住處發生性行為
    等情明確（見本院卷第38頁）。又被告丙○○於偵訊時亦坦
    稱：「（問：與甲○○發生性行為？）約93年8 月間二人發
    生性行為，地點在旅館裡，之後就有陸陸續續發生性行為，
    次數不記得，約在94年5 、6 月同居在臺北市○○路135 巷
    15號2 樓至今」等語（見同上偵查卷第40頁），復於本院準
    備程序時坦承其確有起訴書所載之相姦事實等語（見本院卷
    第38頁）；另佐以被告甲○○坦承其為醫學院畢業，並早於
    88年2 月11日結婚，且育有一女，復有上開全戶戶籍謄本存
    卷可考，足見被告甲○○係智識健全且具有性經驗之成年人
    ，況於當今社會有關性知識之資訊甚為發達且多元，被告甲○○既非愚昧之人，衡情焉有可能不知性行為之定義為何之
    理？另被告丙○○亦係護理科系五專畢業，目前為就讀大學
    護理系之學生，業據其供明在卷，並有被告丙○○之學生證
    影本1 枚存卷可考（見本院卷第27頁），足見其衛教知識豐
    富，衡情其焉有可能將「性行為」解讀為「睡在一起抱在一
    起互相親嘴」而將二者混為一談之理？故被告甲○○與丙○○二人以前詞置辯係與常理大相逕庭，顯係渠等臨訟狡飾卸
    責之詞，孰能置信，實乃欲蓋彌彰，並無可採信。參酌被告
    甲○○於95年10月22日所出具的刑事答辯狀中明白指稱其與
    告訴人同床異夢，試求與告訴人行房而屢遭拒絕，不肯共享
    魚水之歡，其正值精氣神旺盛期，春宵寶貴，使其自尊日損
    ，而尋求婚外情之安慰等語，另參諸卷附以被告甲○○上開
    手機傳送至告訴人手機之留言譯文內容所示「妳真的很恐怖
    ，說的跟做的完全不同！是不是妳的第一次給了別人卻打死
    不承認？不然為什麼老公說跟妳做愛很鬆，一樣是第一次，
    為何差這麼多？騙子」（見同上偵查卷第24頁），則其言下
    之意已足徵被告甲○○在與被告丙○○交往期間，其性需求
    可以獲得滿足，方以其分別與告訴人及被告丙○○之做愛經
    驗做比較。況且，被告二人於本院審理時均並不否認有共往
    旅館住宿，並自94年5 、6 月間起即在師大路上址租賃處所
    同居等情屬實，亦足資佐證被告甲○○及丙○○二人於偵訊
    及本院準備程序時所為相互一致之供述情節為真實，故渠等
    之上開自白已有前揭補強之情況證據可佐，故本案被告甲○○及丙○○二人通姦及相姦之事證已甚明確，渠等此部分犯
    行均堪認定。
四、另被告甲○○於前揭時間，以其所持用之0000000000號行動
    電話傳送內容為「我勸妳還是趕快解決我跟妳的事，不然別
    怪我心狠手辣！」之簡訊至乙○○所持用之0000000000號行
    動電話恐嚇告訴人乙○○之犯行，業據其於偵查中及本院審
 　 理時供認不諱，核與告訴人指訴之情節相符，且有卷附告訴
    人提出之手機簡訊翻拍照片10張、手機簡訊譯文1 份存卷可
    資佐證，而告訴人受此言語威嚇後，致心生畏怖，足生危害
    於其及家人之安全，亦經告訴人陳明在卷。雖被告甲○○另
    辯解稱：伊係因一時情緒激動口不擇言，說話不知輕重而傳
    送上開簡訊，伊認為應該不足以對告訴人造成恐嚇，因伊與
    告訴人結婚多年，如果告訴人這樣就感到害怕，應該早就跟
    伊離婚了等語，然佐以被告既然坦承其與告訴人感情不睦，
    且已另結新歡即被告丙○○等情屬實，且觀諸上開簡訊內容
    中尚有敘及：「離婚只是覺得跟妳在一起很痛苦，我對妳沒
    有一點愛、一點情份，不想再偽裝，我的心全部都是她！」
    等文字，顯見被告甲○○與告訴人昔日婚姻所建立的信賴關
    係已蕩然無存。而依現今社會事件，不乏昔日愛侶反目成仇
    ，而挾怨報復釀成悲劇之情節，則告訴人在知悉被告甲○○
    對其感情生變宿怨已深之情況下，於收到被告甲○○其發送
    上開惡害通知之當下，心生畏懼而有不安全之感覺，應非無
    據，亦與常情無違，故被告前揭所辯，並無足以卸免其罪責
    。被告甲○○此部分恐嚇犯行事證已甚明確，應堪認定。
五、刑法修正後本案法律適用之說明：
    按行為後法律有變更者，適用行為時之法律。但行為後之法
    律有利於行為人者，適用最有利於行為人之法律，刑法第2
    條第1 項定有明文。次按法律變更之比較適用，比較時應就
    罪刑有關之共犯、未遂犯、想像競合犯、牽連犯、連續犯、
    結合犯，以及累犯加重、自首減輕暨其他法定加減（如身分
    加減）與加減例等一切情形，綜其全部罪刑之結果而為比較
    ；且就比較之結果，須為整體之適用，不能割裂分別適用各
    該有利於行為人之法律，此即法律變更之比較適用所應遵守
    之「罪刑綜合比較原則」及「擇用整體性原則」（參照最高
    法院24年上字第4634號判例、同院27年上字第2615號判例，
    及最高法院95年第八次刑事庭會議決議）。被告行為後，刑
    法第33條、第41條、第56條等規定均業經修正，於94年2 月
    2 日經總統公布，並自95年7 月1 日起施行（以下簡稱新刑
    法，修正前刑法簡稱舊刑法），茲說明本案新舊刑法適用情
    形如下：
  (一)被告行為後，刑法第56條連續犯之規定，業於94年2 月2 日
    修正公布刪除，並於95年7 月1 日施行，則被告之前揭犯行
    ，因行為後新法業已刪除連續犯之規定，此刪除雖非屬犯罪
    構成要件之變更，但顯已影響行為人刑罰之法律效果，自屬
    法律有變更，而依新刑法既已刪除連續犯之規定，則所犯上
    述數行為依數罪併罰之規定分論併罰，則依刑法第2 條第1
    項規定之「從舊從輕」原則，比較新、舊法結果，適用被告
    之行為時法律即舊刑法論以連續犯，以一罪論，較有利於被
    告。
  (二)關於罰金刑，刑法第305 條雖未修正，惟該罪所定罰金刑之
    貨幣單位原為銀元，舊刑法第33條第5 款規定：「罰金：1
    元（銀元）以上。」，而依罰金罰鍰提高標準條例規定，就
    72年6 月26日前修正之刑法部分條文罰金數額提高2 至10倍
    ，其後修正者則不提高倍數，並依現行法規所定貨幣單位折
    算新臺幣條例規定，以銀元1 元折算新臺幣3 元。而新刑法
    第33條第5 款規定：「罰金：新臺幣1000元以上，以百元計
    算之。」，新刑法第33條第5 款所定罰金貨幣單位經修正為
    新臺幣後，刑法分則各罪所定罰金刑之貨幣單位亦應配合修
    正為新臺幣，為使刑法分則編各罪所定罰金之最高數額與刑
    法修正前趨於一致，乃增訂刑法施行法第1 條之1 ：「中華
    民國94年1 月7 日刑法修正施行後，刑法分則編所定罰金之
    貨幣單位為新臺幣。94年1 月7 日刑法修正時，刑法分則編
    未修正之條文定有罰金者，自94年1 月7 日刑法修正施行後
    ，就其所定數額提高為30倍。但72年6 月26日至94年1 月7
    日新增或修正之條文，就其所定數額提高為3 倍。」。從而
    ，刑法分則編各罪所定罰金刑之最高數額，於上開規定修正
    後並無不同，惟新刑法第33條第5 款所定罰金刑最低數額，
    較之修正前提高，自以舊刑法第33條第5 款規定有利於被告
    。
  (三)舊刑法第41條第1 項前段規定：「犯最重本刑為五年以下有
    期徒刑以下之刑之罪，而受六個月以下有期徒刑或拘役之宣
    告，因身體、教育、職業、家庭之關係或其他正當事由，執
    行顯有困難者，得以一元以上三元以下折算一日，易科罰金
    。」，而被告行為時之易科罰金折算標準，依95年7 月1日
    修正條文施行前罰金罰鍰提高標準條例第2 條前段之規定（
    該條業經總統於95年5 月17日公布刪除，並自95年7 月1日
    失效），就其原定數額提高為100 倍折算1 日，則被告行為
    時之易科罰金折算標準，應以銀元100 元至300 元折算1日
    ，經折算為新臺幣後，係以新臺幣300 元至900 元折算為1
    日；惟新刑法第41條第1 項前段則規定：「犯最重本刑為五
    年以下有期徒刑以下之刑之罪，而受六個月以下有期徒刑或
    拘役之宣告者，得以新臺幣一千元、二千元或三千元折算一
    日，易科罰金。」，則比較修正前後之易科罰金折算標準，
    應以舊刑法第41條第1 項前段規定較有利於被告。
  (四)經綜合前述各項罪刑法律變更，整體為「從舊從輕」之比較
    結果，應一體適用被告行為時即舊刑法之規定，較有利於被
    告，合先敘明。
六、核被告甲○○為有配偶之人，而與人通姦，所為係犯刑法第
    239 前段之罪；又以加害生命、自由之事，恐嚇他人，致生
    危害於安全，所為係犯同法第第305 條之罪。被告丙○○與
    有配偶之人相姦，所為係犯同法第239 條後段之罪。又被告
    甲○○所犯上開二罪，犯意各別，行為互殊，應予分論併罰
    。而被告二人先後多次通姦與相姦犯行，均時間緊接，犯罪
    構成要件相同，顯皆係基於概括之犯意反覆為之，依舊刑法
    第56條規定，均應依連續犯之規定論以一罪，並加重其刑。
    爰審酌被告二人均係受高等教育之人，智識程度皆高，卻為
    圖一己私慾，漠視法律對婚姻制度之保障，亦不思尊重告訴
    人權益、犯罪之動機、目的、手段、渠等為通姦及相姦犯行
    之期間非短，對告訴人夫妻關係之維繫、婚姻生活圓滿，暨
    告訴人生命身體安全所生危害程度、及渠等犯罪後均仍於本
    院審理時所為異乎常理之辯解以粉飾犯行，態度不佳等一切
    情狀，分別量處如主文所示之刑，並均依舊刑法第41條第1
    項前段規定，諭知如易科罰金之折算標準，以資懲儆。
據上論斷，應依刑事訴訟法第299 條第1 項前段，刑法第2 條第
1 項前段、修正前刑法第56條、刑法第239 條、第305 條、修正
前刑法第41條第1 項前段，罰金罰鍰提高標準條例第1 條、修正
前第2 條，判決如主文。
本案經檢察官鄧媛到庭執行職務。
中　　華　　民　　國　　96　　年　　1 　　月　　3 　　日
                  刑事第十二庭  審判長法  官　徐蘭萍
                                      法  官  林漢強
                                      法  官  林淑婷
以上正本證明與原本無異
如不服本判決應於送達後10日內向本院提出上訴狀。
                                      書記官　廖貞音
中　　華　　民　　國　　96　　年　　1 　　月　　3 　　日
附錄本案論罪科刑法條全文：
刑法第239條：
有配偶而與人通姦者，處一年以下有期徒刑，其相姦者，亦同。
刑法第305條：
以加害生命、身體、自由、名譽、財產之事，恐嚇他人致生危害
於安全者，處二年以下有期徒刑、拘役或三百元以下罰金。
